臺灣高雄地方法院刑事判決　　　　　　　　　　　　　九十年度訴字第二六九號
　　公　訴　人　臺灣高雄地方法院檢察署檢察官
　　被　　　告　甲○○
　　指定辯護人　本院公設辯護人　丙○○
右列被告因偽造貨幣案件，經檢察官提起公訴（九十年度訴字第二六０九號），本院
判決如左：
    主  文
甲○○連續行使偽造之通用貨幣，處有期徒刑貳年。緩刑伍年。
    事  實
一、甲○○自民國八十九年間起即在高雄市左營區新莊高中附近經營麵攤生意，嗣於
    九十年二月間起，其因經濟情況不佳，竟為貪圖小利，明知某不詳年籍之莊姓成
    年男子在其經營之麵攤，主動向其兜售之面額新臺幣（下同）五十元硬幣，係他
    人所偽造來路不明之通用貨幣，竟仍自同年二月間某日起，基於概括之犯意，連
    續多次以不詳之代價向該莊姓男子購得共約六百枚偽造五十元硬幣，並連續多次
    以找零給前來麵攤消費之客人之方式行使前揭偽造五十元硬幣。迨至九十年四月
    間，其因故放棄經營麵攤生意之後，因前揭購得之偽造五十元硬幣尚餘三百零八
    枚未使用，且欲繳納其子之學費，遂於九十年八月十七日十一時三十分許，再承
    前揭概括犯意，持其中三百枚前往高雄市三民區○○○路一六八號高雄銀行明誠
    分行寄存而行使之，然該行出納員乙○○於點數時，發現甲○○所寄存之硬幣與
    真幣色澤明顯不同，遂報警當場將其逮捕而未遂，並自其身上另起出剩餘之偽造
    五十元硬幣八枚。
二、案經高雄市政府警察局三民第二分局移送臺灣高雄地方法院檢察署檢察官偵查起
    訴。
    理  由
一、訊據被告甲○○固不否認其確自九十年二月間起，連續向莊姓成年男子購得共約
    六百枚五十元硬幣，並連續以找零給前來麵攤消費之客人之方式行使之，復於九
    十年八月十七日十一時三十分許，再持剩餘之三百枚五十元硬幣，前往高雄銀行
    明誠分行寄存而為警當場查獲，並自其身上另起出剩餘之五十元硬幣八枚等情，
    惟矢口否認有何連續行使偽造通用貨幣犯行，辯稱：伊不知前揭硬幣是偽幣，因
    為巷子口的高雄銀行不方便，才向姓莊的人換，伊是以一比一之比率換來的云云
    。經查：本件被告於九十年八月十七日十一時三十分許，持往高雄銀行明誠分行
    寄存之三百枚五十元硬幣與自其身上起出之八枚五十元硬幣，色澤與真幣明顯不
    同，全部均係偽造之通用貨幣一節，業經高雄銀行明誠分行出納員乙○○迭於警
    訊及本院審理時證述無誤，並有臺灣銀行高雄分行截留偽造變造仿造新臺幣券幣
    通報單兩紙，及前揭偽造之通用貨幣現況照片一枚附卷可資佐證，被告雖以前揭
    情詞置辯，惟其對於前揭偽造五十元硬幣之來源，先於警訊時供稱：該批五十元
    偽幣係伊經營麵攤買賣時所收取等語（見九十年八月十七日警訊筆錄），嗣於偵
    查及本院時即改口稱係因經營麵攤需要零錢，有人拿硬幣跟伊換的，並稱警訊時
    不敢說向人家換的，怕有罪等（見九十年十月十七日偵查筆錄、九十一年三月五
    日審判筆錄），足見其前後供述除已全然不同外，其辯稱不知購得之五十元硬幣
    係屬偽造之通用貨幣一節，殊非無疑。又其既自承經營麵攤生意有和巷口的高雄
    銀行往來，則其辯稱向高雄銀行兌換不方便，而甘冒可能換得偽造硬幣之風險，
    改向不詳年籍之莊姓成年男子兌換大量硬幣，顯與常情不符。再者，倘其不知購
    得之前揭五十元硬幣係屬偽幣，何以與被告毫無交情之莊姓男子需大費周章主動
    無償持之兌換予被告？再參以證人乙○○證稱查獲之偽造五十元硬幣色澤與真幣
    明顯不同等語，顯見被告前揭辯詞，應係卸責畏罪之詞，尚不足採信。是本件事
    證至此已臻明確，被告犯行洵堪認定，應依法加以論科。
二、核被告甲○○所為係犯刑法第一百九十六條第一項之行使偽造通用貨幣既遂罪及
    同條第三項、第一項之行使偽造通用貨幣未遂罪。其先後多次行使偽造通用貨幣
    既遂及未遂犯行，時間緊接，犯罪構成要件相同，僅既未遂狀態有別，顯係基於
    概括犯意反覆為之，應依連續犯之規定論以情節較重之行使偽造通用貨幣既遂罪
    一罪，並加重其刑。公訴意旨雖未就被告自九十年二月間某日起，連續多次以找
    零給前來麵攤消費之客人之方式行使偽造通用貨幣部分提起公訴，惟此部分既與
    已起訴之部分，有連續犯之裁判上一罪關係，已詳如前述，本院自得併予審理。
    再被告行為時並無任何前科，素行良好，係因經濟情況不佳貪圖小利，致罹刑章
    ，參以其所得不多，造成之危害尚非重大，如科以法定最低度之刑，猶嫌過重，
    在客觀上可引起一般人同情，尚堪憫恕，爰依刑法第五十九條之規定，減輕其法
    定本刑，並依先加後減之例為之。爰審酌被告之犯罪動機、目的、手段，及其生
    活狀況、品行、智識程度，暨其於本院審理時態度尚稱良好等一切情狀，量處如
    主文所示之刑。末按，被告前未曾受有期徒刑以上刑之宣告，有臺灣高等法院被
    告全國前案紀錄表可按，其因一時失慮，偶罹刑典，經此偵審程序後，當知所警
    惕，信無再犯之虞，本院因認所宣告之刑以暫不執行為適當，併予宣告緩刑五年
    ，以啟自新。至查獲之三百零八枚偽造之五十元硬幣，已為臺灣銀行截留沒入並
    依法銷毀，有高雄市政府警察局三民第二分局鼎金所扣押物品目錄表及前揭臺灣
    銀行高雄分行截留偽造變造仿造新臺幣券幣通報單兩紙在卷可按，爰無庸另予宣
    告沒收之。至公訴意旨雖認被告另於九十年七月二十三日十一時三十分許，將不
    詳數量真紙幣與偽造之五十元硬幣二百二十枚混同後，持往前揭高雄銀行明誠分
    行寄存而行使之，惟此既為被告堅決否認，且證人即該行出納員乙○○復於本院
    審理時到庭證稱：伊不確定九十年七月二十三日被告是否有持偽幣寄存，因當天
    結帳時僅有發現二、三個偽幣，但因發現偽幣，所以才會對於要存放硬幣之客戶
    特別注意等語（見本院九十年十一月十三日訊問筆錄），則被告辯稱其九十年七
    月二十三日持往高雄銀行明誠分行寄存之五十元硬幣二百二十枚，非屬偽造之通
    用貨幣等語，應足採信。茲因公訴意旨認此部分與前揭罪論科刑之部分有裁判上
    一罪關係，爰不另為無罪之諭知，併此敘明。
據上論斷，應依刑事訴訟法第二百九十九條第一項前段，刑法第一百九十六條第一項
、第五十六條、第五十九條、第七十四條第一款，罰金罰鍰提高標準條例第一條前段
，判決如主文。
本案經檢察官李奇哲到庭執行職務。
中      華      民      國    九十一    年      三      月     十九     日
                                  臺灣高雄地方法院刑事第七庭
                                      法  官 劉傑民
右正本證明與原本無異。
如不服本判決，應於判決送達後十日內，向本院提出上訴狀。
                                      書記官 黃琬婷
中      華      民      國    九十一    年      三      月     十九     日
附錄本案科刑判決法條：
刑法第一百九十六條第一項、第三項：
行使偽造、變造之通用貨幣、紙幣、銀行券，或意圖供行使之用而收集或交付於人者
，處三年以上十年以下有期徒刑，得併科五千元以下罰金。
第一項之未遂犯罰之。
